臺灣臺中地方法院刑事判決　　　　　　 100年度易字第2429號
公　訴　人　臺灣臺中地方法院檢察署檢察官
被　　　告　黃清亮　51歲民.
上列被告因毒品危害防制條例案件，經檢察官提起公訴（100年
度毒偵字第1931號），本院判決如下：
    主    文
黃清亮施用第二級毒品，累犯，處有期徒刑捌月。
    犯罪事實
一、黃清亮前於民國97年間因違反毒品危害防制條例案件，經本
    院判處有期徒刑7月確定，業於98年6月24日執行完畢。又黃
    清亮於88年間因施用毒品，經本院裁定送戒治處所施以強制
    戒治，於90年2月12日執行期滿。然其猶無法戒絕毒癮，又
    於強制戒治期滿後5年內之94年間，因施用毒品案件，經臺
    灣臺中地方法院檢察署檢察官以94年度毒偵緝字第171號聲
    請簡易判決處刑，並由本院以94年中簡字第2600號判處有期
    徒刑3月確定在案，95年3月20日易科罰金執行完畢。詎黃清
    亮仍不知悔改，復基於施用毒品之犯意，於100年4月4日中
    午某時許，在臺中市○○區○○路不詳地址之不詳友人住處
    ，以將第二級毒品甲基安非他命置於玻璃球中，燒烤吸食其
    煙霧之方式，非法施用第二級毒品甲基安非他命1次。嗣於
    100年4月5日17時許，在臺中市○里區○○路369號前，因行
    跡可疑，為警盤查後，發覺其為列管毒品治安人口，警方經
    其同意，採集其尿液送驗，結果呈安非他命及甲基安非他命
    陽性反應而查獲。
二、案經臺中市政府警察局霧峰分局報告臺灣臺中地方法院檢察
    署檢察官偵查起訴。
    理    由
一、證據能力之判斷：被告以外之人於審判外之陳述雖不符刑事
    訴訟法第159條之1至之4等4條之規定，而經當事人於審判程
    序同意作為證據，法院審酌該言詞陳述或書面陳述作成時之
    情況，認為適當者，亦得為證據，刑事訴訟法第159條之5第
    1項定有明文。其立法意旨在於傳聞證據未經當事人之反對
    詰問予以核實，原則上先予排除。惟若當事人已放棄反對詰
    問權，於審判程序中表明同意該等傳聞證據可作為證據，基
    於尊重當事人對傳聞證據之處分權，及證據資料愈豐富，愈
    有助於真實發見之理念，且強化言詞辯論主義，使訴訟程序
    得以順暢進行，上開傳聞證據亦均具有證據能力。經查，被
    告及檢察官就本院所引用卷內被告以外之人於審判外之陳述
    ，於審判程序均同意作為證據，且本院審酌前開證據資料作
    成時之情況，均無不法之情事，且與待證事實具有關聯性，
    認為適宜作為本案之證據，故均有證據能力。
二、訊據被告黃清亮對於上開施用第二級毒品甲基安非他命之事
    實坦承不諱，且被告為警查獲後所採集之尿液，經檢驗結果
    ，確呈安非他命、甲基安非他命陽性反應，此有詮昕科技股
    份有限公司出具之濫用藥物尿液檢驗報告、尿液代號與真實
    姓名對照表各1紙，在卷可稽，是被告確實有施用第二級毒
    品甲基安非他命之犯行，應可認定。
三、按施用第二級毒品為犯罪行為，毒品危害防制條例第10條第
    2項定有處罰明文，故施用第二級毒品者，依前揭規定本應
    科以刑罰，惟基於刑事政策，對合於一定條件之施用者，依
    同條例第20條、第23條之規定，施以觀察、勒戒或強制戒治
    之保安處分。又毒品危害防制條例於92年7月9日修正公布，
    自93年1月9日施行，其中第20條、第23條將施用毒品之刑事
    處遇程序，區分為「初犯」及「5年內再犯」、「5年後再犯
    」。依其立法理由之說明：「初犯」，經觀察、勒戒或強制
    戒治後，應為不起訴處分或不付審理之裁定；經觀察、勒戒
    或強制戒治執行完畢釋放後，「5年內再犯」者，因其再犯
    率甚高，原實施之觀察、勒戒及強制戒治既已無法收其實效
    ，爰依法追訴或裁定交付審理。至於經觀察、勒戒或強制戒
    治執行完畢釋放後，「5年後再犯」者，前所實施之觀察、
    勒戒或強制戒治已足以遮斷其施用毒品之毒癮，為期自新及
    協助其斷除毒癮，仍適用「初犯」規定，先經觀察、勒戒或
    強制戒治之程序。從而依修正後之規定，僅限於「初犯」及
    「5年後再犯」2種情形，始應先經觀察、勒戒或強制戒治程
    序。倘被告於5年內已再犯，經依法追訴處罰，縱其第3次（
    或第3次以上)再度施用毒品之時間，在初犯經觀察、勒戒或
    強制戒治執行完畢釋放5年以後，已不合於「5年後再犯」之
    規定，且因已於「5年內再犯」，顯見其再犯率甚高，原實
    施觀察、勒戒或強制戒治，已無法收其實效，即應依該條例
    第10條處罰。至於第3次（或第3次以上）施用毒品之時間，
    是否宜有期間限制？以多久為適宜？則分屬刑事政策、專門
    醫學之範圍，非審判機關所能決定，有待循立法途徑解決（
    最高法院97年度第5次刑事庭會議、95年度第7次刑事庭會議
    決議參照）。查被告前於88年間因施用毒品，經本院裁定送
    戒治處所施以強制戒治，於90年2月12日執行期滿。然其猶
    無法戒絕毒癮，又於強制戒治期滿後5年內之94年間，因施
    用毒品案件，經臺灣臺中地方法院檢察署檢察官以94年度毒
    偵緝字第171號聲請簡易判決處刑，並由本院以94年中簡字
    第2600號判處有期徒刑3月確定在案，95年3月20日易科罰金
    執行完畢，有臺灣高等法院被告前案紀錄表在卷可稽。本件
    被告施用第二級毒品甲基安非他命之犯行，距其上開強制戒
    治執行完畢釋放之時間雖已逾5年，但因其犯毒品危害防制
    條例第10條之罪，於強制戒治執行完畢釋放以後，已於5年
    內再犯毒品危害防制條例第10條之施用毒品罪，並經刑事判
    決確定，已如前述，是本件施用毒品之行為，即與單純之初
    犯毒品危害防制條例第10條之施用毒品罪，經觀察、勒戒執
    行完畢釋放以後「5年後再犯」之情形有別。又被告經強制
    戒治釋放後，既於5年內再施用毒品多次，足見先前所實施
    之強制戒治尚不足以遮斷其施用毒品之毒癮，已無法收其實
    效，是被告既非於首次強制戒治執行完畢後5年內，均無任
    何施用毒品之犯行，揆諸上開最高法院刑事庭會議決議意旨
    ，被告所為本件施用毒品犯行，即無現行毒品危害防制條例
    第20條第3項之適用，自毋須依同條第1項、第2項規定施予
    觀察、勒戒或強制戒治之處遇程序，而應逕依毒品危害防制
    條例第23條第2項規定訴追處罰。綜上所述，本件被告施用
    第二級毒品甲基安非他命之犯罪事證已臻明確，其犯行洵堪
    認定，應依法論罪科刑。
四、查甲基安非他命係毒品危害防制條例第2條第2項第2款規定
    之第二級毒品。是核被告黃清亮所為，係犯毒品危害防制條
    例第10條第2項之施用第二級毒品罪。其因施用第二級毒品
    甲基安非他命而非法持有第二級毒品之低度行為，應為施用
    之高度行為所吸收，不另論罪。再被告前曾因違反毒品危害
    防制條例案件，經本院判處有期徒刑7月確定，業於98年6月
    24日執行完畢，此有臺灣高等法院被告前案紀錄表附卷可憑
    ，其於受徒刑之執行完畢後，5年以內故意再犯本件有期徒
    刑以上之罪，為累犯，應依刑法第47條第1項規定加重其刑
    。
五、審酌被告前已有多次施用毒品等犯罪之不良素行，而不思悔
    改，無法根絕毒品對自己的危害，素行著實非佳，及本次施
    用毒品的種類、時間、方法，暨犯罪後於本院審理中能坦承
    犯行等一切情狀，量處主文所示之刑。
六、應適用的法條：
（一）刑事訴訟法第299條第1項前段。
（二）毒品危害防制條例第10條第2項。
（三）刑法第11條前段、第47條第1項。
本案經檢察官張添興到庭執行職務。
中    華    民    國   100    年    11    月    11    日
                  刑事第十六庭  法  官  劉國賓
以上正本證明與原本無異。
如不服本判決應於收受判決後10日內向本院提出上訴書狀，並應
敘述具體理由；其未敘述上訴理由者，應於上訴期間屆滿後20日
內向本院補提理由書（均須按他造當事人之人數附繕本）「切勿
逕送上級法院」。
                                書記官  張隆成
中    華    民    國   100    年    11    月    11    日
附錄論罪科刑法條
毒品危害防制條例第10條
施用第一級毒品者，處 6 月以上 5 年以下有期徒刑。
施用第二級毒品者，處 3 年以下有期徒刑。